---
title: "Cwiczenia 5 - preprocessing"
author: "Julia Kisielewicz, Bartlomiej Serafinowski, Karol Kwaśnik"
date: "30.03.2022"
output:
  html_document:
    df_print: paged
  pdf_document: default
---

ładowanie danych i pakietow
```{r}
auta <- read.delim("data/cars.txt", header = TRUE, sep=",")
library("dplyr")
library("ggplot2")
library("zoo")
library("statip") #do obliczania mody
library("markdown")
```

podglad danych
```{r}
summary(auta)
glimpse(auta)
str(auta)
head(auta)
tail(auta)

#cubicinches jako character zamiast integer
auta <- mutate(auta, cubicinches = as.integer(cubicinches))

str(auta)
```

wizualizacja
```{r}
boxplot(auta$mpg)
#2 odstające

boxplot(auta$cylinders)
#1 odstajace

plot(auta$cubicinches, type="l")

boxplot(auta$hp)
plot(auta$hp, type="l")
#4 odstajace

boxplot(auta$weightlbs)
#2 odstajace

boxplot(auta$time.to.60)
plot(auta$time.to.60, type="l")

ggplot(auta, aes(x=year)) + geom_bar()
plot(sort(auta$year), type="l")

ggplot(auta, aes(x=brand)) + geom_bar()
#rozny zapis tej samej informacji

```

usuniecie wartosci sprzecznych z logika
```{r}
auta <- mutate(auta, mpg = ifelse(mpg>5 & mpg<200, mpg, NA))
auta <- mutate(auta, cylinders = ifelse(cylinders %in% c(4,6,8), cylinders, NA))
auta <- mutate(auta, hp = ifelse(hp>0 & hp<400, hp, NA))
auta <- mutate(auta, weightlbs = ifelse(weightlbs<10000, weightlbs, NA))

unique(auta$brand)
#ujednolicenie nazw
auta <- mutate(auta, brand = ifelse(brand==" Europe." | brand==" Europan.", "EU", brand))
auta <- mutate(auta, brand = ifelse(brand==" US." | brand==" USA.", "US", brand))
auta <- mutate(auta, brand = ifelse(brand==" Japan." | brand==" Japane.", "JAP", brand))
unique(auta$brand)
```

ponownie wizualizacja
```{r}
plot(auta$mpg, type="l")

plot(auta$cylinders, type="l")

plot(auta$cubicinches, type="l")

boxplot(auta$hp)
plot(auta$hp, type="l")

plot(auta$weightlbs, type="l")

boxplot(auta$time.to.60)
plot(auta$time.to.60, type="l")

ggplot(auta, aes(x=year)) + geom_bar()
plot(sort(auta$year), type="l")

ggplot(auta, aes(x=brand)) + geom_bar()
```

sprawdzenie ekstremów 
```{r}
mn <- mean(auta$time.to.60, na.rm = TRUE)
std <- sd(auta$time.to.60, na.rm = TRUE)
lower = mn - 3*std
upper = mn + 3*std

sum(is.na(auta$time.to.60)) #0
plot(auta$time.to.60, type="l")

auta <- mutate(auta, time.to.60 = ifelse(time.to.60>lower & time.to.60<upper, time.to.60, NA))

sum(is.na(auta$time.to.60)) #2
plot(auta$time.to.60, type="l")

#usunięto dwie największe wartości


mn <- mean(auta$mpg, na.rm = TRUE)
std <- sd(auta$mpg, na.rm = TRUE)
lower = mn - 3*std
upper = mn + 3*std

sum(is.na(auta$mpg)) #6
plot(auta$mpg, type="l")

auta <- mutate(auta, mpg = ifelse(mpg>lower & mpg<upper, mpg, NA))

sum(is.na(auta$mpg)) #7
plot(auta$mpg, type="l")

#usunięto najwieksza wartosc


mn <- mean(auta$cubicinches, na.rm = TRUE)
std <- sd(auta$cubicinches, na.rm = TRUE)
lower = mn - 3*std
upper = mn + 3*std

sum(is.na(auta$cubicinches)) #2
plot(auta$cubicinches, type="l")

auta <- mutate(auta, cubicinches = ifelse(cubicinches>lower & cubicinches<upper, cubicinches, NA))

sum(is.na(auta$cubicinches)) #2
plot(auta$cubicinches, type="l")

#bez zmian

mn <- mean(auta$hp, na.rm = TRUE)
std <- sd(auta$hp, na.rm = TRUE)
lower = mn - 3*std
upper = mn + 3*std

sum(is.na(auta$hp)) #4
plot(auta$hp, type="l")

auta <- mutate(auta, hp = ifelse(hp>lower & hp<upper, hp, NA))

sum(is.na(auta$hp)) #5
plot(auta$hp, type="l")

#usunieto najwieksza wartosc


mn <- mean(auta$weightlbs, na.rm = TRUE)
std <- sd(auta$weightlbs, na.rm = TRUE)
lower = mn - 3*std
upper = mn + 3*std

sum(is.na(auta$weightlbs)) #2
plot(auta$weightlbs, type="l")

auta <- mutate(auta, weightlbs = ifelse(weightlbs>lower & weightlbs<upper, weightlbs, NA))

sum(is.na(auta$weightlbs)) #2
plot(auta$weightlbs, type="l")

#bez zmian
```

podgrupy
```{r}
eu <- filter(auta, brand=="EU")
us <- filter(auta, brand=="US")
jap <- filter(auta, brand=="JAP")
```
zastapienie wartosci NA:
wartości typu integer zastąpione medianami dla danej kolumny,
wartości double (mpg) wartościami średnimi,
a dla cylinders i year zastosowano mody, ze względu na jakościowy charakter zmiennych

```{r}
eu <- mutate(eu, mpg = ifelse(is.na(mpg), round(mean(mpg, na.rm=T),1), mpg))
eu <- mutate(eu, cylinders = ifelse(is.na(cylinders), mfv(cylinders), cylinders))
eu <- mutate(eu, time.to.60 = ifelse(is.na(time.to.60), median(time.to.60), time.to.60))

us <- mutate(us, mpg = ifelse(is.na(mpg), round(mean(mpg, na.rm=T),1), mpg))
us <- mutate(us, cylinders = ifelse(is.na(cylinders), mfv(cylinders), cylinders))
us <- mutate(us, cubicinches = ifelse(is.na(cubicinches), median(cubicinches, na.rm=T),1), cubicinches)
us <- mutate(us, hp = ifelse(is.na(hp), median(hp, na.rm=T),1), hp)
us <- mutate(us, weightlbs = ifelse(is.na(weightlbs), median(weightlbs, na.rm=T),1), weightlbs)
us <- mutate(us, year = ifelse(is.na(year), mfv(year), year))

jap <- mutate(jap, mpg = ifelse(is.na(mpg), round(mean(mpg, na.rm=T),1), mpg))
jap <- mutate(jap, cylinders = ifelse(is.na(cylinders), mfv(cylinders), cylinders))
jap <- mutate(jap, cubicinches = ifelse(is.na(cubicinches), median(cubicinches, na.rm=T),1), cubicinches)

```

